【裁判字號】    99,交聲,2133
【裁判日期】    990809
【裁判案由】    交管條例聲異
【裁判全文】
臺灣板橋地方法院交通事件裁定        99年度交聲字第2133號
原處分機關  臺北市交通事件裁決所
異  議  人
即受處分人  甲○○
上列受處分人因違反道路交通管理處罰條例案件，對於臺北市交
通事件裁決所中華民國99年6 月15日所為之北市裁申字第裁
22-A00FA6983號處分（原舉發案號：北市警交大字第A00FA6983
號）聲明異議，本院裁定如下：
    主  文
異議駁回。
    理  由
一、原處分意旨略以：異議人即受處分人甲○○於民國99年5 月
    1 日下午4 時10分許，駕駛車號279-AD號營業大客車，行經
    臺北市○○路與西安街口，有「行經行人穿越道有行人穿越
    時，不暫停讓行人先行通過」之違規，經警當場攔停製單舉
    發，爰依道路交通管理處罰條例第44條第2 項規定，處罰鍰
    新臺幣（下同）2,800 元整。
二、聲明異議意旨略以：異議人當日駕駛車號279-AD號營業大客
    車，行經石牌捷運站欲從石牌路左轉進入西安街，當時石牌
    路上的號誌燈號為綠燈，異議人即將車輛行駛到石牌路與西
    安街口中央，等待石牌路上的對向車輛通行完畢後始行左轉
    ，左轉進入西安街時，號誌燈號已由綠燈轉變為黃燈，異議
    人於轉彎時，看見前方有3 名員警佔用西安街之右邊車道執
    行錄影採證，迫使異議人車輛必須靠西安路中間行駛，導致
    異議人無法看到視線死角中的違規行人，事後看錄影畫面，
    該違規行人是站著不動，異議人因當時沒有看到該名行人，
    所以才未讓行人先行通過。為此聲明異議，請求撤銷原處分
    云云。
三、按汽車行經行人穿越道，遇有行人穿越時，無論有無交通指
    揮人員或號誌指示，均應暫停讓行人先行通過，道路交通安
    全規則第103 條第2 項定有明文。復按汽車駕駛人，駕駛汽
    車行經行人穿越道有行人穿越時，不暫停讓行人先行通過者
    ，處1,200 元以上3,600 元以下罰鍰，道路交通管理處罰條
    例第44條第2 項亦有明文。
四、經查：
  (一)異議人於99年5 月1 日下午4 時10分許，駕駛車牌號碼
    279-AD號營業大客車，行經臺北市○○路與西安街口，因行
    經行人穿越道，遇有行人穿越，不暫停讓行人先行通過，為
    警當場攔停製單舉發等事實，有臺北市政府警察局99年5 月
    6 日北市警交大字第A00FA6983 號舉發違反道路交通管理事
    件通知單影本、臺北市政府警察局北投分局99年5 月24日北
    市警投分交字第09931105900 號函各1 份附卷可稽。
  (二)本案違規之情節，復經證人即舉發警員乙○○於本院調查時
    具結證稱：伊當日站在石牌捷運站對面的西安街上，距離石
    牌路與西安街路口約20至30公尺處執行不禮讓行人勤務，伊
    看到異議人所駕駛的公車由石牌路左轉進入西安街時，正好
    有一名行人走在上開路口之行人穿越道上，且已通過該路口
    約一半的位置，當該名行人看到異議人所駕駛的公車從石牌
    路彎進西安街朝其方向過來時，該名行人就停在行人穿越道
    的斑馬線上，隨後即退回行人穿越道起點，異議人駕駛之公
    車經過行人穿越道時，距離該行人大約2 公尺。伊攔停開單
    舉發時，異議人情緒上雖有不滿，並拒絕簽收舉發通知單，
    但並未爭執其未看見行人等語無訛（見本院99年7 月28日訊
    問筆錄）。又證人乙○○庭呈本件違規採證錄影檔案，經本
    院當庭撥放該錄影檔予以勘驗，錄影內容顯示：異議人所駕
    駛之公車於綠燈時，由石牌路欲左轉西安街，在石牌路與西
    安街口中央，暫時等候對向車輛通過後，往西安街左轉行駛
    ，此時有一位身著深色上衣之行人正由石牌路穿越西安街的
    行人穿越道直行，異議人的公車行經行人穿越道時，並未暫
    停讓該行人先行通過，異議人公車經過該行人穿越道時，該
    行人已經走進行人穿越道約一半，距離公車甚近，異議人駕
    駛之公車經過後，行人即往後折返回到行人穿越道的起點等
    情，亦有本院於99年7 月28日調查時所作之勘驗紀錄附卷為
    憑，核與證人乙○○前開證詞相符。異議人對於其於前開時
    間駕駛上開營業大客車經過上開路口之行人穿越道時，未暫
    停讓行人先行通過之客觀事實亦不爭執，本件異議人前開違
    規事實，至為明確。
  (三)異議人雖辯稱當時其因遭執勤員警佔用車道，致其駕駛公車
    時，無法看到視線死角中之行人云云。惟異議人於行近上開
    行人穿越道時，異議人所駕駛之公車及前開行人既均行進中
    ，並非處於靜止狀態，且上開行人業已通過路口約一半之位
    置，業如前述，則異議人於駕車穿越上開行人穿越道之過程
    中，自無可能因視線死角，致其始終無法看見該行人；再參
    酌證人乙○○證稱異議人遭舉發時，並未就其未看見行人乙
    節有所爭執，足見異議人所辯上情，應係事後卸責之詞，不
    足採信。再細繹道路交通管理處罰條例第44條第2 款之規範
    目的，係要求汽車駕駛人將汽車停在行人穿越道前等候，禮
    讓行人優先通過，使行人穿越馬路時，無庸顧慮汽車通行之
    危險，而得平安行走人行穿越道，是該條規定所保障者，非
    僅行人之通行權利，亦及於行人之人身安全。因之，倘汽車
    駕駛人於行經行人穿越道時，有行人正在穿越，汽車駕駛人
    即應暫停讓行人先行通過，則本件上開行人縱有未遵守行人
    號誌燈之指示，逕行行走行人穿越道之違規情事，惟依前說
    明，異議人仍不得因此罔顧該行人之安全，未予暫停車輛而
    搶先通過，該行人之違規行為，尚無從執為本件異議人免責
    之事由。
五、綜上所述，本件異議人上開違規事證已足堪認定。原處分機
    關依據前揭道路交通管理處罰條例第44條第2 項之規定，裁
    處異議人罰鍰2,800 元，核無違誤。本件異議人之異議為無
    理由，應予駁回。
六、據上論斷，應依道路交通案件處理辦法第19條，裁定如主文
    。
中    華    民    國    99    年    8     月    9     日
                      交通法庭  法  官  吳佳穎
以上正本證明與原本無異
如不服本裁定應於送達後5日內向本院提出抗告狀
                                書記官  黃炎煌
中    華    民    國    99    年    8     月    10    日

司法院資訊處製作；財團法人民間司法改革基金會備份。
